【裁判字號】    98,交抗,864
【裁判日期】    981221
【裁判案由】    聲明異議
【裁判全文】
臺灣高等法院高雄分院刑事裁定         98年度交抗字第864號
抗  告  人  交通部公路總局高雄區監理所屏東監理站
代  表  人  甲○○
受 處分 人
(即異議人)    乙○○
上列抗告人因受處分人違反道路交通管理處罰條例聲明異議案件
，不服臺灣屏東地方法院中華民國98年10月9 日裁定（98年度交
聲字第342 號），提起抗告，本院裁定如下：
    主  文
抗告駁回。
    理  由
一、交通部公路總局高雄區監理所屏東監理站屏監違字第裁82-V
    00000000號裁決意旨略以：乙○○於民國96年2 月18日18時
    30分許，駕駛車牌號碼1933-LB 號自用小客車，在屏東縣恆
    春鎮○○路段，因有汽車駕駛人酒精濃度超過規定標準之違
    規事實，為警掣單舉發，依道路交通管理處罰條例第35條第
    1 項第1 款規定，裁處罰鍰新臺幣（下同）49,500元等語。
二、原審裁定意旨略以: (一)汽車駕駛人，駕駛汽車經測試檢定酒
    精濃度超過規定標準者，處15,000元以上60,000元以下罰鍰
    ，並當場移置保管該汽車及吊扣其駕駛執照1 年；又汽車駕
    駛人，有第35條第1 項規定之情形，應接受道路交通安全講
    習。道路交通管理處罰條例第35條第1 項第1 款、第24條第
    1 項第2 款固有明文。惟按一行為同時觸犯刑事法律及違反
    行政法上義務規定者，依刑事法律處罰之。但其行為應處以
    其他種類行政罰或得沒入之物而未經法院宣告沒收者，亦得
    裁處之。前項行為如經不起訴處分或為無罪、免訴、不受理
    、不付審理之裁判確定者，得依違反行政法上義務規定裁處
    之，行政罰法第26條亦明文規定，明揭同一行為不受行政及
    刑事之雙重處罰即「一事不二罰」之原則。前揭道路交通管
    理處罰條例第35條第1 項第1 款規定之處罰內容，係針對行
    為人違反行政法上義務規定之行政罰，且該條例關於一行為
    同時觸犯刑事法律及違反行政法上義務規定者，並無特別規
    定，倘汽車駕駛人單一酒後駕駛汽車行為，經測試酒精濃度
    超過規定標準，而同時涉有刑法第185 條之3 公共危險罪嫌
    時，道路交通管理處罰機關除有行政罰法第26條第1 項但書
    得處以其他種類行政罰者之情形，而得裁處其他種類行政罰
    外，關於罰鍰部分，應依行政罰法第26條及道路交通管理處
    罰條例第10條規定移送地方法院檢察署處理。且該酒後駕駛
    汽車之行為，除移送後有行政罰法第26條第2 項所定經「不
    起訴處分」或為「無罪」、「免訴」、「不受理」、「不付
    審理」之裁判確定等情形，得再依違反行政法上義務規定裁
    處之外，不得逕依道路交通管理處罰條例第35條第1 項第1
    款規定裁處行為人罰鍰，以符行政罰法第26條一事不二罰之
    規定。次按觸犯刑事法律之犯罪行為，如檢察官認該行為所
    涉為死刑、無期徒刑或最輕本刑3 年以上有期徒刑以外之罪
    ，於參酌刑法第57條所列事項及公共利益之維護，認以緩起
    訴為適當者，得定1 年以上3 年以下之緩起訴期間為緩起訴
    處分，並同時命被告為一定之金錢給付，因該金錢給付係附
    隨於緩起訴處分之負擔，性質上雖非刑罰，惟就被告而言，
    不無被強制剝奪財產權之性質，仍屬其為犯罪所付出之代價
    ，其於刑事訴訟程序中由檢察官命被告支付一定金額，乃剝
    奪其財產權之處罰，雖無須經法院判決，而與刑法中罰金刑
    有異，然與罰金均處向特定之對象繳納具有處罰性質之金錢
    ，應認與罰金為相類似之處罰。是受行政罰之行為，如經緩
    起訴處分，除有符合行政罰法第26條第1 項但書之情形外，
    亦應不得依違反行政法上之義務規定裁處之。(二)受處分人於
    96年2 月18日17時30分許，在屏東縣恆春鎮鵝鑾鼻公園內與
    友人飲用啤酒3 瓶後，已達不能安全駕駛動力交通工具之程
    度，仍於同日20時37分許駕駛車牌號碼1933-LB 號自用小客
    車，行經屏東縣恆春鎮○○路段，因受處分人不勝酒力，遂
    與由黃振芳駕駛車牌號碼LQ-1798 號自小客車擦撞，經警據
    報前往處理，測得其呼氣酒精濃度為每公升0.8 毫克，並經
    警以異議人犯刑法第185 條之3 服用酒類致不能安全駕駛動
    力交通工具而駕駛罪嫌為由，而移送臺灣屏東地方法院檢察
    署檢察官，嗣經檢察官於96年4 月9 日，以96年度偵字第20
    41號為緩起訴處分，緩起訴期間為1 年，並命向指定之公益
    團體、地方自治團體支付40,000元，均為受處分人所不爭執
    ，且有違反道路交通管理事件裁決書，臺灣屏東地方法院檢
    察署檢察官96年度偵字第2041號緩起訴處分書等資料附卷可
    證。是受處分人酒後駕駛自用小客車之行為，同時觸犯刑事
    法律及違反行政法上義務，經檢察官依刑事法律為緩起訴處
    分，受處分人並依據該緩起訴處分向財團法人犯罪被害人保
    護協會臺灣屏東分會繳納捐款40,000元，有郵政跨行匯款申
    請書附卷可憑（見原審卷第8 頁）。該捐款之性質與罰金相
    類似，即無由再依違反行政法上義務之規定處罰之，而有違
    反一事不二罰之原則。惟依道路交通管理處罰條例第35條第
    8 項規定；「... 前項（指有酒精濃度超過規定標準而駕駛
    車輛等情形）汽車駕駛人，經裁判確定處以罰金低於本條例
    第92條第3 項所訂最低罰鍰基準規定者，應依本條例裁決繳
    納不足最低罰鍰之部分」，依其性質道路交通管理處罰條例
    第35條第8 項應為行政罰法第26條第1 項之特別規定，是依
    違反道路交通管理事件統一裁罰基準表之規定，機器腳踏車
    駕駛人違反處罰條例第35條第1 項第1 款之規定，其呼氣所
    含酒精濃度超過每公升0.55毫克以上者，應裁處之最低罰鍰
    為49,500元，本件受處分人既已支付40,000元之緩起訴處分
    金，則依上開規定，受處分人須補繳該等不足部分之罰鍰即
    9,500 元，始為適法（臺灣高等法院暨所屬法院97然法律座
    談會決議參照）。(三)原審依道路交通案件處理辦法第19條、
    第20條前段規定，認原處分機關裁處受處分人罰鍰逾9,500
    元部分，異議為有理由，撤銷此部分之裁罰，另為此部分不
    罰之諭知，另駁回其他部分之異議。
三、經核原審就此部分裁定，核無違誤。抗告人仍執陳詞略謂「
    (一)緩起訴處分既屬不起訴處分之一種，依行政罰法第26條第
    2 項規定，仍依違反行政法上義務規定裁處之。(二)緩起訴處
    分所命付之捐款，屬『處遇措施』，非屬刑事法律規定之刑
    罰。」等語，提起抗告，並無理由，應予駁回。
四、據上論結，應依道路交通案件處理辦法第26條，刑事訴訟法
    第412 條，裁定如主文。
中    華    民    國    98    年    12    月    21    日
                  刑事第二庭  審判長法  官  林正雄
                                    法  官  黃壽燕
                                    法  官  陳啟造
以上正本證明與原本無異。
不得再抗告。
中    華    民    國    98    年    12    月    21    日
                                    書記官  彭筱瑗


司法院資訊處製作；財團法人民間司法改革基金會備份。
